【裁判字號】    92,訴,341
【裁判日期】    921204
【裁判案由】    偽造文書等
【裁判全文】
臺灣士林地方法院刑事判決                          九十二年度訴字第三四一號
    公  訴  人  臺灣士林地方法院檢察署檢察官
    被      告  壬○○
    選任辯護人  孫銘豫律師
                邱榮英律師
右列被告因違反廢棄物清理法等案件，經檢察官提起公訴（九十二年度偵字第三五六
三、四五五七號），經本院裁定認本件宜由受命法官獨任進行簡式審判程序，判決如
左：
    主  文
壬○○共同連續偽造直轄市主管機關為執行一般廢棄物之清除、處理之收費證明標誌
，處有期徒刑參年。
扣案如附表一至六所示之物均沒收。
    事  實
一、壬○○、己○○、庚○○、辛○○、戊○○、甲○○、乙○○等人均明知自民國
    八十九年七月一日起，台北市政府將一般廢棄物之清除、處理費用，改採隨袋徵
    收之方式，為配合此項措施，台北市政府環境保護局（以下簡稱台北市環保局）
    並公開招標委託特定廠商製造印有「臺北市專用垃圾袋」、「臺北市政府環境保
    護局製」等文字及如附圖所示台北市環保局所享有之商標、服務標章圖樣（由台
    北市環保局向經濟部智慧財產局申請註冊，並分別於九十年五月一日取得服務標
    章專用權之服務標章，以及於九十年六月一日取得商標專用權之商標，目前均在
    專用期間）之專用垃圾袋，依特約足以表示業經隨袋繳納垃圾清潔規費，始得送
    交台北市環保局清潔人員清運之證明，該專用垃圾袋即屬執行一般廢棄物之清除
    、處理之收費證明標誌之一種準公文書。渠等為圖不法利益，基於概括之犯意聯
    絡，共同偽造台北市專用垃圾袋以欺騙他人。先由己○○提供印刷前開「臺北市
    專用垃圾袋」、「臺北市政府環境保護局委製」等文字及商標圖樣使用之滾筒後
    ，再由壬○○負責聯絡調度，雙方約定販賣偽造專用垃圾袋所得之不法利益由二
    人平分。壬○○於九十一年三月間某日起，提供台北市專用垃圾袋真品予庚○○
    及辛○○仿製，而以每公斤新台幣（下同）三十四元之代價，委由庚○○及辛○○在其等所任職之「一成塑膠廠」（址設台北縣蘆洲市○○路一七○號）以吹袋
    機製作塑膠袋成品（即垃圾袋半成品）及專用垃圾袋包裝袋（即ＰＰ外袋）。再
    將吹製完成之塑膠袋及包裝袋載運至甲○○所經營之「永松印刷廠」（址設台北
    縣樹林市○○街二四巷十弄九號之一），以規格為超大型垃圾袋每公斤七元、其
    餘規格每公斤十四元之代價，使用前開印刷滾筒及印刷機，在塑膠袋上印刷「臺
    北市政府專用垃圾袋」、「臺北市政府環境保護局委製」等文字及如附圖所示之
    商標圖樣，同時將垃圾袋半成品捲成捲筒狀後，再交由任職於「華紘公司」之乙○○負責封口及切袋，裁剪為垃圾袋成品，「再以特大型垃圾袋每件一百元（以
    每五百個為一件）；中型及中小型垃圾袋每件二百元（以每一千個為一件）」之
    代價，載運至台北縣三重市○○路○段二一巷三八號二樓交由戊○○負責包裝，
    而共同連續偽造台北市專用垃圾袋之收費證明標誌、商標及服務標章，足以生損
    害於台北市政府垃圾清潔規費收取之正確性。
二、又壬○○、己○○有鑒於台北市環保局所委製之台北市專用垃圾袋均貼有防偽標
    籤，為提昇其偽製之台北市專用垃圾袋與真品之近似程度，基於同前之偽造台北
    市專用垃圾袋之概括犯意，於九十一年十月間某日，先購得貼有防偽標籤之台北
    市專用垃圾袋真品後，由己○○負責帶往大陸地區偽製印有「臺北市專用垃圾袋
    防偽標籤」及如附圖所示台北市環保局所享有之商標圖樣，並於印製完成後，另
    交由大陸地區之不詳年籍「陳姓」成年女子，先後四次以空運及海運方式運回台
    灣地區交予壬○○（其中一次於九十一年十二月三十一日十七時許，在金門縣尚
    義機場貨運站，為金門縣警察局及航警所員警查扣如附表六所示之偽造台北市專
    用垃圾袋防偽標籤一萬五千八百八十八張），再由壬○○運交戊○○在前開住處
    黏貼於偽造之台北市專用垃圾袋上。其後壬○○並於九十二年三月間起，在台北
    縣五股鄉○○路二八九號之七隔壁設立工廠，且改以每月三萬元之代價僱用乙○○在該址從事封口切割及黏貼偽造防偽標籤。
三、壬○○與己○○於偽造完成後，共同基於概括之犯意聯絡，將偽造台北市專用垃
    圾袋販賣予丁○○、李岱庭等人。丁○○（連續販賣偽造直轄市主管機關為執行
    一般廢棄物之清除、處理之受費證明標誌，業經本院判處有期徒刑二年六月）販
    自九十一年十月間某日起，以特大型規格每包六十元、中型每包七十元、中小型
    每包六十元之價格，向壬○○販入後，再以小型規格每包八十元、中型以上規格
    每包九十元之價格，連續多次在台北市大同區○○○路二四八號「佳佳材料行」
    販賣予丙○○（連續販賣偽造直轄市主管機關為執行一般廢棄物之清除、處理之
    受費證明標誌，業經本院判處有期徒刑一年四月，緩刑三年），另以每包一百五
    十元至三百元之價格，連續多次在台北市○○區○○街一六四號販賣予林政雄（
    業經台灣士林地方法院檢察署檢察官以九十二年度偵字第四一八九號為緩起訴處
    分）及其他不特定人，供清除一般廢棄物並送交台北市環保局清潔人員清運，使
    台北市環保局清潔人員誤認該等垃圾業經隨袋繳納垃圾清潔規費，而提供清運垃
    圾之服務，藉此獲得免付垃圾清潔規費之不法利益，足生損害於前開商標及服務
    標章之專用權人台北市環保局，以及台北市政府垃圾清潔規費收取之正確性。
四、嗣於九十二年四月三日，為警會同憲兵司令部第二機動調查組及台北市環保局人
    員，分別在台北縣五股鄉○○路三十五巷三十一號壬○○住處，查扣如附表一所
    示之物；在台北縣五股鄉○○路二八九號之七隔壁印刷工廠內，查扣如附表二所
    示之物；在台北縣蘆洲市○○路一七○號「一成塑膠廠」，查扣如附表三所示之
    物；在台北縣三重市○○路○段二十一巷三十八號二樓，查扣如附表四所示之物
    ；在台北縣樹林市○○街二十四巷十弄九號之一「永松印刷廠」，查扣如附表五
    所示之物及印刷機三台。
五、案經台北市政府警察局刑事警察大隊移送台灣士林地方法院檢察署檢察官偵查起
    訴。
    理  由
一、右揭事實，業據被告壬○○於本院審理時坦白承認，核與共同被告戊○○、甲○○、庚○○、辛○○、乙○○、丁○○、丙○○於警詢、偵查及本院調查時所述
    相符，且有被告所偽造之台北市專用垃圾袋成品、半成品（詳如附表一、二、四
    、五所示）、偽造之台北市專用垃圾袋防偽標籤（詳如附表一、二、四、六所示
    ）、封口切割機一台、封口機一台及供偽造台北市專用垃圾袋用之印刷滾筒三支
    、原始色漆三桶、已調製完成色漆一桶、印刷機三台、0000000000號
    行動電話一具、帳冊四本扣案可證。又如附圖所示之商標、服務標章圖樣，為台
    北市環保局享有專用權之商標、服務標章，專用期限分別自九十年六月一日至一
    百年五月三十一日、自九十年五月一日至一百年四月三十日，目前均在專用期間
    ，有中華民國商標註冊證、中華民國服務標章註冊證影本各一紙附卷可參。而扣
    案之垃圾袋有使用相同於環保局專用之前揭註冊之商標、服務標章圖樣，且擅自
    印有「臺北市專用垃圾袋」、「臺北市政府環境保護局製」等字樣，業據本院審
    理時提示勘驗無誤，且經台北市環保局鑑定均屬偽造，有該局出具之鑑定表一份
    附卷可稽。足見被告自白與事實相符，應可採信，其犯行堪以認定。
二、查被告行為後，商標法已於九十二年五月二十八日修正公布，並自九十二年十一
    月二十八日施行。關於於同一商品使用相同之註冊商標及販賣仿冒商標商品行為
    之處罰，修正後分別規定於商標法第八十一條第一款、第八十二條，比較新舊法
    結果，修正前後之法定刑均相同，應適用裁判時新法。被告偽造之專用垃圾袋上
    印有「臺北市專用垃圾袋」、「臺北市政府環境保護局製」等字樣，依特約足以
    為表示業經隨袋繳納垃圾清潔規費，始得送交台北市環保局清潔人員清運之證明
    ，該專用垃圾袋即屬廢棄物清理法第二十四條第三項所規定之執行一般廢棄物之
    清除、處理之收費證明標誌，亦屬刑法第二百二十條第一項之準公文書。被告偽
    造上開台北市專用垃圾袋，復持以販賣，核其所為，係犯刑法第二百十六條、第
    二百二十條第一項、第二百十一條之行使偽造準公文書罪、商標法第八十一條第
    一款之於同一商品使用相同之註冊商標罪、第八十二條之販賣仿冒商標商品罪、
    廢棄物清理法第四十五條第二項之偽造收費證明標誌罪、第三項之販賣偽造收費
    證明標誌罪。其偽造準公文書之低度行為為行使之高度行為所吸收，不另論罪。
    被告與共同被告己○○、庚○○、辛○○、戊○○、甲○○、乙○○就偽造台北
    市專用垃圾袋之犯行；被告與共同被告己○○就販賣偽造台北市專用垃圾袋之犯
    行，均有犯意聯絡及行為分擔，為共同正犯。起訴書雖認共同被告己○○係犯幫
    助偽造收費證明標誌罪，惟查：被告經具結後證稱：「（本案與何時開始與己○○有接洽？）九十年開始，剛開始是進沒有防偽標籤的塑膠袋，九十一年八月份
    開始接洽製造偽造塑膠袋。九十年是沒有封籤，九十一年時是談有防偽標籤，九
    十年的時候是進貨，九十一年的時候是製造」、「（你與己○○之間分工情形？
    ）原料台北這邊我負責找，滾筒、防偽標籤由己○○提供，我負責找加工的人力
    。甲○○與乙○○是他提供給我名單，其他人力是我自己找的。利潤的分配是扣
    除給加工者的錢之後我與己○○是各分二分之一」等語，且有被告提出匯給共同
    被告己○○指定戶頭之匯款單影本七紙附卷可稽，金門縣尚義機場貨運站為警查
    獲如附表六所示之偽造台北市專用垃圾袋防偽標籤一萬五千八百八十八張扣案可
    證。足見共同被告己○○顯係基於正犯之犯意聯絡，且有參與偽造台北市專用垃
    圾袋之行為，其為共同正犯應可認定。又被告以一偽造台北市專用垃圾袋之行為
    同時觸犯商標法第八十一條第一款之於同一商品使用相同之註冊商標罪、廢棄物
    清理法第四十五條第二項之偽造收費證明標誌罪；另以一販賣台北市專用垃圾袋
    之行為同時觸犯刑法第二百十六條、第二百二十條第一項、第二百十一條之行使
    偽造準公文書罪、商標法第八十二條之販賣仿冒商標商品罪、廢棄物清理法第四
    十五條第三項之販賣偽造收費證明標誌罪，均為想像競合犯，應依刑法第五十五
    條規定，分別從一重之廢棄物清理法第二項之偽造收費證明標誌罪、第三項之販
    賣偽造收費證明標誌罪處斷。被告先後多次偽造、販賣偽造台北市專用垃圾袋之
    犯行，均時間緊接，所犯構成要件相同之罪名，顯係基於概括犯意為之，應依刑
    法第五十六條之規定論以一罪。又被告所犯上開二罪間，有方法目的之牽連關係
    ，應依刑法第五十五條之規定，從一重之廢棄物清理法第四十五條第二項之偽造
    收費證明標誌罪處斷，並依連續犯之規定加重其刑。爰審酌被告犯罪之動機在於
    貪圖不法利益，偽造、販賣偽造台北市專用垃圾袋，有害政府對環保政策之執行
    ，且其犯行長達一年，僅扣案之偽造台北市專用垃圾袋估算市價即高達一千餘萬
    元，數量龐大，如流入市面將造成台北市政府清潔費之損失，惟被告於犯後態度
    良好，自白犯行，明確交代偽造台北市專用垃圾袋之流程，並供出共犯之參與情
    節，足認其尚有悔意等一切情狀，量處如主文所示之刑。
三、扣案偽造台北市專用垃圾袋，係被告犯商標法第六十二條之罪所製造之商品，不
    問屬於被告與否，爰依商標法第八十三條宣告沒收。另扣案如附表一至六所示除
    偽造台北市專用垃圾袋以外之其他物品，分別為被告及共犯己○○、庚○○、辛○○、甲○○、乙○○、戊○○所有、供製造或販賣前開偽造垃圾袋使用之物，
    業據被告供承在卷，應依刑法第三十八條第一項第二款宣告沒收。至於扣案之印
    刷機三台，雖為共犯甲○○所有、供犯罪所用之物，惟甲○○以開設印刷廠為業
    ，該印刷機為其謀生工具，價值甚高，且亦無證據證明該印刷機專供印製偽造台
    北市專用垃圾袋之用，如將之沒收，甲○○將無謀生工具，爰不予諭知沒收。
四、公訴意旨略以：被告意圖為自己不法之利益，將前開偽造之垃圾袋販賣予不特定
    之人，供購買人裝填垃圾持交台北市環保局人員，使之誤認該等垃圾業經隨袋繳
    納垃圾費，而提供清運之服務，因此獲得免付垃圾費之利益，因認被告另涉犯刑
    法第三百三十九條第二項詐欺得利罪嫌。按刑法第三百三十九條第二項詐欺得利
    罪，以行為人施用詐術得財產上不法之利益為構成要件，若其所用方法不能認為
    詐術，亦不致使人陷於錯誤，即不應成立該罪。查被告將偽造專用垃圾袋賣予共
    同被告丁○○等人，共同被告丁○○、證人李岱庭均陳稱知悉為偽造之專用垃圾
    袋；且被告販賣之金額亦遠低台北市政府專用垃圾袋之公定售價，因此尚難認被
    告有施用詐術，且購買者亦未陷於錯誤。又購買偽造之專用垃圾袋者，裝填垃圾
    持交台北市環保局人員，或使之誤認該等垃圾業經隨袋繳納垃圾費，而提供清運
    之服務，因此獲得免付垃圾費之利益，然施用此詐術且獲得不法之利益者，應屬
    該使用偽造之專用垃圾袋者，而非被告。且卷內亦無證據證明被告與該使用偽造
    專用垃圾袋者有犯意聯絡及行為分擔，或利用他人使用偽造專用垃圾袋使自己或
    他人獲得免付垃圾費之不法利益。此外，復查無其他積極證據足認被告有此部分
    詐欺得利犯行。因公訴人認此部分之犯罪事實與前述被告起訴論罪部分有想像競
    合犯之裁判上一罪關係，爰不另為無罪之諭知。
五、依刑事訴訟法第二百七十三條之一第一項、第二百九十九條第一項前段、廢棄物
    清理法第四十五條第二項、第三項、商標法第八十一條第一款、第八十二條、第
    八十三條、刑法第二條第一項前段、第十一條、第二十八條、第五十六條、第二
    百十六條、第二百十一條、第二百二十條第一項、第五十五條、第三十八條第一
    項第二款，判決如主文。
本案經檢察官張惠菁到庭執行職務
中      華      民      國      九十二      年     十二     月    四    日
                                      臺灣士林地方法院刑事第七庭
                                            法  官  劉  秉  鑫
右正本證明與原本無異。
如不服本判決應於送達後十日內向本院提出上訴狀。
                                            書記官  曾  恆  壽
中      華      民      國      九十二      年     十二     月    四    日
附錄本案論罪科刑法條全文：
廢棄物清理法第四十五條第二項、第三項：
偽造、變造第二十四條第三項收費證明標誌者，處二年以上七年以下有期徒刑，得併
科新臺幣一千萬元以下罰金。
販賣前項收費證明標誌者，處一年以上七年以下有期徒刑，得併科新臺幣一千萬元以
下罰金。
商標法第八十一條第一款：
未得商標權人或團體商標權人同意，有下列情形之一者，處三年以下有期徒刑、拘役
或科或併科新臺幣二十萬元以下罰金：
一  於同一商品或服務，使用相同之註冊商標或團體商標者。
商標法第八十二條：
明知為前條商品而販賣、意圖販賣而陳列、輸出或輸入者，處一年以下有期徒刑、拘
役或科或併科新臺幣五萬元以下罰金。
中華民國刑法第二百一十六條：
行使第二百十條至第二百十五條之文書者，依偽造、變造文書或登載不實事項或使登
載不實事項之規定處斷。
中華民國刑法第二百一十一條：
偽造、變造公文書，足以生損害於公眾或他人者，處一年以上七年以下有期徒刑。
中華民國刑法第二百二十條：
在紙上或物品上之文字、符號、圖畫、照像，依習慣或特約，足以為表示其用意之證
明者，關於本章及本章以外各罪，以文書論。
錄音、錄影或電磁紀錄，藉機器或電腦之處理所顯示之聲音、影像或符號，足以為表
示其用意之證明者，亦同。
稱電磁紀錄，指以電子、磁性或其他無法以人之知覺直接認識之方式所製成之紀錄，
而供電腦處理之用者。
附表一：台北縣五股鄉○○路三十五巷三十一號壬○○住處查扣物品
一、行動電話（手機序號為000000000000000號）一具
二、0000000000號SIM卡一張
三、帳冊四本
四、偽造台北市政府專用垃圾袋外袋五大袋
五、偽造台北市專用垃圾袋中型袋五大袋
六、偽造台北市專用垃圾袋超大型袋二十五大袋
七、偽造台北市專用垃圾袋防偽標籤一箱
八、偽造台北市專用垃圾袋中小型袋一大袋
附表二：台北縣五股鄉○○路二八九號之七隔壁印刷工廠查扣物品
一、封口切割機一台
二、偽造台北市專用垃圾袋防偽標籤一小袋（六千九百張）
三、偽造台北市專用垃圾袋中型袋半成品八捲
四、偽造台北市專用垃圾袋超大型袋半成品四捲
五、偽造台北市專用垃圾袋中型袋成品十一袋
六、偽造台北市專用垃圾袋中型袋未成品十一袋
附表三：台北縣蘆洲市○○路一七Ｏ號「一成塑膠廠」查扣物品
一、電腦主機一台
附表四：台北縣三重市○○路○段二十一巷三十八號二樓查扣物品
一、封口機一台
二、偽造台北市專用垃圾袋防偽標籤一箱（偽造防偽標籤二百三十二張、偽造特大型
    垃圾袋防偽標籤二捆、偽造中小型垃圾袋防偽標籤一捆、偽造中型垃圾袋防偽標
    籤三捆）
三、偽造台北市專用垃圾袋中型外包裝袋一大袋
四、偽造台北市專用垃圾袋中小型包裝袋一大袋
五、偽造台北市專用垃圾袋中型袋一小袋
六、偽造台北市專用垃圾袋超大型袋一小包
七、偽造台北市專用垃圾袋中型袋三十五個
八、偽造台北市專用垃圾袋特大型袋二十個
九、偽造台北市專用垃圾袋中小型袋四個
附表五：台北縣樹林市○○街二十四巷十弄九號之一「永松印刷廠」查扣物品
一、偽造台北市政府專用垃圾袋超大型袋四捲
二、偽造台北市政府專用垃圾袋超大型袋半成品十四捲
三、供偽造台北市政府專用垃圾袋用之印刷滾筒三支
四、供偽造台北市政府專用垃圾袋用之原始色漆三桶
五、供偽造台北市政府專用垃圾袋用之已調製完成色漆一桶
附表六：福建省金門縣尚義機場貨運站查扣物品
一、偽造台北市專用垃圾袋防偽標籤一萬五千八百八十八張


司法院資訊處製作；財團法人民間司法改革基金會備份。
